【裁判字號】    89,勞訴,40
【裁判日期】    901019
【裁判案由】    給付資遣費
【裁判全文】
臺灣高雄地方法院民事判決  八十九年勞訴字第四○號
    原      告  甲○○
    被      告  陳正茂即協正興鐵工廠
右當事人間請求給付資遣費事件，本院判決如左：
    主    文
原告之訴及假執行之聲請均駁回。
訴訟費用由原告負擔。
    事  實  及  理  由
壹、原告主張：
一、緣原告自民國七十年起即在被告工協正興鐵工廠擔任技術工迄今已十九年，工作
    認真，盡心任事，平日與同事、老闆（即被告）相處良好，詎於八十九年四月二
    十八日上午十時許，原告正於工作當中，被告突然對原告斥責，指原告工作不當
    等等，惟原告自認並無錯誤，乃低調與被告說明工作內容，不料遭被告一再斥責
    。原告心情不佳，因此乃有意請假，不料被告見狀又對被告責罵，並對原告說你
    不要做了，而原告無端受到指責，心理已不舒服，不料又遭被告片面解僱，一時
    自尊心起，亦回應「不然算一算」，然後被告即要算當月工資予原告，此時雙方
    又對工作之事有口頭上之爭執，之後原告即回家，二天後原告心情平復，又回工
    廠表明繼續工作之意願，然被告則已另行找人而拒絕，原告無奈轉請高雄市政府
    勞工局協調，協調中被告仍拒不予原告回任，因此原告轉而請求資遣費，而於高
    雄市政府勞工局勞資爭議協調中，被告原先有給付資遣費之共識（原告願只請求
    一半約五十萬元之資遣費以達成協議。未料第二次協調被告即推翻先前共識，藉
    口原告對其侮辱為由，將原告解僱而拒不支付資遣費。
二、原告任職被告工廠已逾十九年，技術純熟，此次突遭被告以斥責之言詞質疑原告
    之專業，令原告難堪，並片面解僱原告，依勞動基準法保護勞工之精神，雇主除
    有法定事由得依法定程序解僱勞工外，否則僱主不得片面、任意解僱勞工。查兩
    造間之爭執乃起源於被告對原告不當斥責，令原告難堪，並且將原告予以解僱，
    然被告並無任何法定事由卻片面將原告解僱，其行為實係無故且非法解僱，而有
    勞動基準法第十四條第一項第六款「雇主若違反勞動法令或勞動契約，致有損害
    勞工權益之虞者」所規定之情形，依法原告得不經預告向被告主張終止勞動契約
    （即原告所言「不然算一算」），並得依同法第十四條準用第十七條之規定請求
    被告發給原告資遣費。
三、依勞動基準法第十七條規定，原告可請求之資遣費如下：
    原告每月平均薪資為新台幣（下同）六萬五千四百二十六元，工作年數為十九年
    又十五天（以一個月計算），故被告共應給付原告一百二十四萬八千五百二十四
    元，其計算如下：六五、四二六×一九．０八三（年資）=一、二四八、五二四
    元。
四、原告係一技術工人，個性老實，於被告處工作已長達十九年之久，平日與被告陳
    正茂，相處良好，原告對被告亦相當尊敬，且原告平日競競業業，工作認真，再
    五、六年後即有退休之資格，因此甚為珍惜工作，故原告絕無可能有對被告激烈
    口角、辱罵之情。本件係因被告故意找碴，藉故將原告違法解僱，其目的相當明
    顯，否則被告豈會對原告提出刑事之公然侮辱自訴案。更何況原告於被告處從事
    之工作已十九年，技術嫺熟，工作事項明確，豈有可能突然錯誤。而被告對原告
    之工作指責時，原告並無與被告口角，而只是說明，因此被告又違法將原告解僱
    時，原告基於工作尊嚴且對被告之違法解僱不滿，乃依法終止僱傭關係，請求資
    遣費，之後被告又對原告指責，因此原告與被告就工作內容才又生口頭爭執，爭
    執中原告雖有三字經之用語，惟此係口頭禪，並無故意辱罵之意（因工廠同事平
    日交談中即係如此，而更增進彼此間之友情），原告已於刑事案中說明清楚。
五、被告雖於刑事案中舉出証人指証原告對其激烈怒罵云云，惟查被告所舉之証人均
    係受僱於被告之工廠員工，其說詞自係偏頗而不足採信，況若原告對被告真有激
    烈怒罵、侮辱之情，何以於高雄市政府勞工局勞資爭議第一次調解時，被告未曾
    主張原告對其有重大侮辱？此已顯然不合常理，因被告若真遭受重大侮辱，必是
    耿耿於懷，難以釋懷而積極主張。故被告主張係原告先對其重大侮辱云云，並非
    事實。於高雄市政府勞工局之勞資爭議第一次調解之過程中，已據証人曾慶榮出
    庭証明被告當時並未提到原告對其怒罵侮辱之事，而係雙方磋商資遣費之問題，
    最後雙方談妥五十萬元，但被告主張要回去與股東商議再確定。此由勞資爭議協
    議書上載「右開勞方主張，請公司負責人攜回研議....  」可証。雖原告不否認
    與被告有爭執之事，惟此係於原告遭被告違法解僱後再生之爭議，然原告始終未
    對被告有何侮辱之舉，縱或被告認係有不禮貌之情，但亦與侮辱有間，而刑事判
    決雖有不利於原告之認定，惟仍請鈞院詳為查証認定。從而，被告意圖以原告對
    其有重大侮辱之事由而拒不支付資遺費，並無理由，亦非合法。
六、查被告指原告八十九年四月二十八日於工廠內對被告有揮動雙手，並辱罵被告，
    且一再重複辱罵... 云云，並舉刑事判決為憑。惟按刑事判決雖有為原告涉有公
    然侮辱罪嫌之認定，然本件民事訴訟係屬獨立之訴訟，調查証據、認定事實，並
    不受刑事庭認定事實之拘束。再者，被告又舉於刑事庭到庭作証之証人吳鎂鍠、
    李瑞郎之証詞為據，惟實際上於刑事庭時共有三人作証，即吳鎂鍠、李瑞郎及洪
    志南，此三証人均係被告所找出之証人，且均受僱於被告，而吳鎂鍠更與被告有
    親戚關係，因此渠等証言本即有偏頗之虞，況當時事件發生之時，証人吳鎂鍠係
    會計，並不在現場，証人李瑞郎、洪志南則均有在場。而當時之情景即係原告先
    遭被告責罵並違法解僱，但於原告依法終止僱傭關係後，被告仍有指責之詞，以
    致原告與被告就工作問題而起爭執，此時始有口角爭執。雖証人吳鎂鍠、李瑞郎
    有不同之証詞，然証人吳鎂鍠當時不在場已如前述，故其証詞並不可採，而李瑞
    郎之証詞則顯與事實不符，否則若如其所述，原告對被告有一再重複之辱罵行為
    ，且罵詞難以入耳，則此情形對被告應係感受深刻，心理應難以平復，故其於第
    一次勞工局之協調中，理應即為強烈主張及質疑，然查被告於該次協調中，不僅
    未曾有指原告對其嚴重辱罵之主張，更且於會中尚有商討給付資遣費金額之舉動
    。此從另一証人洪志南臨庭退卻，而以不在場、不清楚之說詞以迴避陳述當時現
    場之真實情形（請調閱刑事案之筆錄即明）可証原告並無辱罵被告之舉，否則若
    原告真有辱罵被告，則洪志南豈有不挺身做証，以護其主（被告）之理？
七、查被告聲請傳喚証人夏進丁、吳鎂鍠二人到庭作証，惟証人於鈞院九十年五月九
    日言詞辯論期日所言均與事實不符，茲說明如下：
（一）証人吳鎂鍠係工廠會計，另有辦公室，當時原告與被告在工廠之爭執，吳鎂鍠
      並未在場。而另一証人夏進丁之工作為拆裝，因此其工作場所並不在工廠內，
      而是到船上為拆裝之工作，與原告之工作係車床，工作地點在工廠內不同，因
      此當天証人夏進丁亦不在場，故二証人對當天爭執場面之証言，並非事實。
（二）証人吳鎂鍠係被告工廠之會計，員工薪資均是由其發放，吳鎂鍠更證稱八十九
      年四月二十八日當天係由其算薪資予原告，惟證人到庭竟對其所發放之薪資袋
      ，僅承認名字為其所寫，而否認薪資數額為其所寫云云，然查被告工廠員工之
      薪資既係由吳鎂鍠發放，則薪資之計算及填載自係由其為之，豈有可能發放薪
      資者不填載應發數額之理，故證人吳鎂鍠否認填載薪資袋上之薪資數額不僅與
      其先前自承係由其發放薪資予原告之說法自相矛盾，且若被告仍否認薪資袋之
      真正，則請  鈞院送鑑定薪資袋上之字跡是否為証人吳鎂鍠所寫。
（三）由上開証人對明顯而確定之事証亦要強加否認，即明白被告所舉証人之不可信
      。且由証人夏進丁於開庭時之言語舉止，即可大概了解被告之工廠文化，然原
      告雖學歷低，較為粗俗，但生性仍保守，對被告亦甚為尊敬，本件只因遭被告
      將其日常口頭禪言語故為誇大指原告對其侮辱，原告則苦於現場無客觀之目擊
      証人（在場者均為被告之員工），惟從事後勞資調解過程中亦可佐証原告並無
      對被告有公然侮辱之行為。
八、被告另對原告提出之薪資袋否認其真正，惟查原告所提出薪資袋之項目明細，其
    上之數字均係被告之會計吳鎂鍠所書立，被告不經查証，即空言否認其所發出之
    薪資袋，實不足取，原告自當於庭期提出正本薪資袋（正面有被告之名銜）以為
    証明。
九、再被告主張勞基法施行前，原告所任職之年資不應計入資遺費之計算，惟查依勞
    基法第八十四條之二規定「勞工工作年資自受僱之日起算，適用本法前之工作年
    資，其資遣費及退休金給予標準，依其當時應適用之法令規定計算。」本件原告
    自七十年任職以迄七十三年勞基法施行前之三年年資，依「廠礦工人受雇解雇辦
    法」第四條第一項第三款之規定，「在同一事業主體工作滿三年者，發給相當於
    三個月之資遣費。」及勞動基準法施行細則第五條第二項「適用本法前已在同一
    事業單位工作之年資合併計算。」之規定，原告請求資遣費之計算基礎並無變更
    ，原告依法仍得請求如訴之聲明之資遣費。
十、並聲明：
（一）被告應給付原告一百二十四萬八千五百二十四元，及自起訴狀繕本送達翌日起
      至清償日止按週年利率百分之五計算之利息。
（二）原告願供擔保，請准宣告假執行。
（三）訴訟費用由被告負擔。
貳、被告則以：
一、原告係自願離職，自不得請求給付資遣費：
    查被告於八十九年四月廿八日於工廠大門口處理卸貨事宜時，原告自行走至門口
    ，被告見狀問：「你今天要休息是嗎？」詎料原告忽然握緊拳頭，對被告揮動雙
    手，怒罵：「幹你娘，你娘雞巴、沒有待在協正興的話，也不會死，『我不要幹
    了，你工錢給我一算』」等語，故被告交待會計：「他自己不要幹，你把錢算給
    他」等語，之後就離開，而原告因已自行辭職，乃與會計小姐結算後就離開，是
    原告既係自行離職，自不得請求資遣費。
二、次按「勞工有左列情形之一者，雇主得不經預告終止契約：二、對於雇主、雇主
    家屬、雇主代理人或其他共同工作之勞工，實施暴行或有重大侮辱之行為者」勞
    動基準法第十二條第一項定有明文，又「勞動基準法第十二條第一項第二款僅規
    定：勞工對於雇主、雇主家屬、雇主代理人或其他共同工作之勞工，實施暴行或
    有重大侮辱之行為者，雇主即得不經預告終止契約，並不以情節重大為必要」最
    高法院著有八十四年度台上字第九四六號判決可資參照。經查：
    被告於八十九年四月廿八日於協正興鐵工廠處理卸貨事宜，由訴外人李瑞郎在旁
    協助時，見原告走至門口，見狀乃問：「你今天要休息是嗎？」等語，原告竟忽
    然發怒，對於被告揮動雙手，當眾怒罵：「幹你娘，你娘雞巴，沒有待在協正興
    的話，也不會餓死，我不要幹了，你工錢給我算一算」（台語），被告仍忍住憤
    怒表示：「算就算」等語，惟原告仍尾隨其後，一再罵道：「幹你娘，你娘老雞
    巴．．．」（台語），對於被告施以重大侮辱，案經被告向  鈞院刑事庭提出公
    然侮辱罪自自訴，並經  鈞院刑事庭八十九年度自字第三三五號（申股承辦）判
    決科處罰金二千元在案，是被告依前開規定，不經預告解僱原告亦屬有理由。
三、原告主張誠與事實完全不符，被告否認：
（一）原告起訴指稱：「原告正於工作當中，被告突對原告斥責，指原告工作不當等
      等，惟原告自認並無錯誤，乃『低調』與被告說明工作內容，不料仍遭被告一
      再斥責，原告心情不佳，因此乃有意請假休息，不料被告見狀又對原告責罵，
      並對原告說你不要做了」，惟查上開指述與事實完全不符，本件導因於原告莫
      名對於被告以三字經辱罵，並表示：「不待在協正興也不會死，我不幹了，你
      工錢給我算一算」等語，被告因心中已倍感侮辱，復因原告表示自行辭職之意
      ，故命會計小姐與原告結算，上開情節業於被告自訴原告公然侮辱案件中（
      鈞院八十九年自字第三三五號），相關人等皆已證述甚詳，詳析之：
  １．現場證人李瑞郎結證稱：「（案發當日有無在場？情形如何？）有的，我是在
      工場負責修理機械的，當日早上九時多（接近十點）被告（即本件原告）與自
      訴人（即本件被告）一前一後，從工廠門口走進辦公室，自訴人在前，被告在
      後一直罵」、「被告還有說：「沒待在協正興的話也不會死，我不要幹了，你
      工錢給我算一算」等語（八十九年七月十三日審判筆錄參照）
  ２．現場證人吳鎂鍠結證稱：「（案發經過如何？）是被告先說不待在協正興也不
      會死，自訴人就叫我錢算一算給被告了，被告就一直罵髒話」等語（同前筆錄
      參照）
  ３．況原告亦於審理時自承：「但他（本件被告）沒罵我」等語（同前筆錄參照）
  ４．綜上證人及原告本身供述可知：事件導因完全係因原告莫名以三字經等不堪入
      耳之言詞，對於被告加以辱罵，顯已構成勞動基準法第十二條之法定解僱事由
      ，復自行表示辭職之意，顯不得請求資遣費之給予。
（二）原告復指稱：「於高雄市政府勞工局之勞資爭議協調中，被告原與原告有給付
      資遣費之共識」云云，惟查卷附高雄市勞工局調處勞資爭議協議書載明：「右
      開勞方主張，請公司負責人攜回研議並於八十九年五月十七日逕復勞方並副知
      勞工局」等語，而未有任何「已達成協議」之字眼，原告主張於該次協議業已
      達成共識云云，顯與事實不符。
四、被告依勞動基準法第十二條解僱原告原因事實：
    原告主張：原告對於被告甚為尊敬，絕無可能與被告激烈口角、辱罵之情，本件
    係因被告故意找碴，爭執中原告有三字經之用語，惟此係口頭禪，並無故意辱罵
    之意云云。被告否認原告陳述，原告於事發當日所做所為，確有構成對於被告重
    大侮辱，及自行離職事由：理由：
（一）原告對於被告曾實施重大侮辱之行為，業經  鈞院刑事庭八十九年度自字第三
      三五號判決屬實，不容原告輕言否認（證物一參照）。
（二）觀諸判決書理由欄所載：「被告辯稱：「幹你娘，你娘雞巴」僅為其口頭禪云
      云，經查被告之教育程度係小學畢業，有其戶籍謄本一紙可證，雖社會上確實
      有人以「幹你娘，你娘雞巴」為口頭禪之特殊情形，『然衡諸被告當時講話之
      心理狀態、次數，其主觀上顯非基於口頭禪之意思而為之』，且依一般社會通
      念，「幹你娘，你娘雞巴」亦足以貶損他人之人格尊嚴，是被告所辯不足採信
      」等語，足證原告辯稱三字經為「口頭禪」云云，顯不足採。
（三）況證人李瑞郎亦於刑事審理時出庭證述：「被告（即本件原告）與自訴人（即
      本件被告）從工廠門口走進辦公室，自訴人在前，『被告在後一直罵』」等語
      （八十九年七月十三日審判筆錄參照），吳鎂鍠證述：被告就一直罵髒話」等
      語（同前筆錄參照），核與原告於該案自承：「我只沿途有說那句話」等語（
      同前筆錄參照），顯見原告因被告不滿，而以三字經「不斷」加以辱罵，甚至
      尾隨被告，以三字經辱罵，已顯非基於「口頭禪」之意（按依台灣民眾談話習
      慣，縱有參雜部分三字經，仍必然仍以其他話題為主，若偶有參雜一、二句髒
      話，亦絕非針對談話對象，絕無可能從頭到尾針對談話對象均以「幹你娘」、
      「你娘雞巴」，甚至自後追上，復以三字經辱罵之情形，遑論如原告所辯以「
      幹你娘，你娘雞巴」為口頭禪，藉以「增進感情」），原告辯稱顯不足採。
（四）況原告指稱係被告故意找碴，原告正於工作中，被告突然「對於原告斥責，指
      原告工作不當等等．．．被告見狀又對原告責罵」云云，惟查原告業於刑事審
      理時自承：．．但他（即本件被告）沒罵我」等語（同前筆錄參照），原告主
      張已顯與事實不符，另證人洪志南亦證述：「當日早上『自訴人（即本件被告
      ）要我幫被告（即本件原告）的忙』」等語（同前筆錄參照），則若被告果真
      有意找碴，豈有另命證人洪志南幫忙被告之理？此益足證原告主張之不足採。
（五）況原告係辱罵被告後，自行要求辭職不幹，並非被告將其解僱，業經證人於刑
      事審理時證述甚詳：證人李瑞郎於刑事審理時結證稱：「被告還有說：「沒待
      在協正興的話也不會死，『我不要幹了』，你工錢給我算一算」等語，核與證
      人吳鎂鍠證述：「是被告『先說不待在協正興也不會死，自訴人就叫我錢算一
      算給被告』」等語（同前筆錄參照），顯見原告係自行主張辭職在先，被告僅
      依其請求交待小姐與其結算，原告主張實與事實不符。況若果如原告主張係「
      低調回應」，則被告交待會計小姐與其核算工資時，原告豈有不知事情嚴重性
      ，低聲請求原諒，反與會計結算之後，逕行領錢後即行離去之理？此益足證原
      告係自動辭職。
（六）至原告主張本件係被告故意找碴，藉故將原告違法解僱之目的相當明顯，「否
      則被告豈會對原告提出刑事之公然侮辱自訴」？「何以於高雄市政府勞工局第
      一次調解時，被告未曾主張原告對其有重大侮辱」？此顯然不合常理云云，惟
      查：被告遭受原告重大侮辱等情，業經刑事判決認定屬實，難由原告空言狡辯
      ，至原告前開辯稱，顯屬擅行推擬之詞，且與事理不符。不足以推翻刑事判決
      認定結果，實際上被告因受原告重大侮辱，忍無可忍之下方向  鈞院刑事庭提
      出刑事自訴，據以解僱原告顯非無由。否則，若依原告上開主張，凡對於被告
      提出刑事告訴、自訴之被害人，其目的均為自始即欲陷害被告甚明？又若於犯
      罪後未立即表態提出告訴者，即可認其即有囿恕之意，甚至可認定被告犯行並
      不存在？此均與常理不符，自無足採。
五、對於原告主張於勞工局第一次勞資爭議協議中，有無達成共識乙節：
    原告主張：於該次協調會中，被告與原告本達成咐資遣費之協議云云。被告否認
    其陳述為真正。理由：於卷附高雄市政府勞工局勞資爭議協議書所載：「請公司
    負責人攜回研議並於八十九年五月十七日逕復勞方並副知勞工局」等語，並無雙
    方已達初步協議之記載，原告主張顯與事實不符。
六、原告所提出之資遣費計算基準之薪資標準：原告主張：原告每月平均薪資為六萬
    五千四百廿六元，以此為基準計算被告應給付原告一百二十四萬八千五百二十四
    元云云。被告否認其主張：
（一） 原告雖提出薪資袋影本七份，惟觀諸原告所提出之薪資袋，上並無被告工廠
       名稱，亦無任何被告人員所為簽章證明，而僅有項目明細，自難認為係被告
       發給原告之薪資袋，從而亦不足證明原告薪資主張為真正，原告應復行舉證
       其薪資數額。
（二）勞動基準法於七十三年八月一日施行，是就勞基法施行以前之年資自不計入，
      否則無異要僱主溯及給付原無義務之多餘資遣費，此顯然違反法律不溯既往之
      原則。
七、台灣高等法院高雄分院八十九年度上易字第一七一四號確定判決業已認定原告對
    於被告之公然侮辱行為屬實：查原告以「幹你娘」、「你娘雞巴」等不堪入耳之
    言語，於員工等多人所共見共聞之情形下，一再對於被告加以侮辱等情，業經高
    等法院判決確定，並認定証人李瑞郎、吳鎂鍠之証詞可採，原告犯行足資認定，
    自不容原告輕言否認。雖原告一再主張証人洪志南之証詞有所迴避，足見並無公
    然侮辱云云，惟此業經上開確定判決略以：「被告自承有對自訴人說幹你娘、你
    娘雞巴等語，且當時之聲音很大等情，而証人洪志南卻証述自訴人與被告沒有互
    罵等情，足見証人洪志南之証詞與事實不符，不足採信」等語，認定其証詞不足
    以影響原告公然侮辱之事實，顯見原告抗辯，已無足採。原告對於被告公然辱罵
    之行為，所造成之影響甚鉅，且難以彌補，顯已構成重大侮辱事由：
（一）查原告罔顧現場有多數員工在場之情況，對於被告一再以不堪入耳之髒話大聲
      加以辱罵，非但使被告之尊嚴受有嚴重之損害，且被告經營鐵工廠數十年，原
      本不論是工作表現、產品品質，對於員工之照顧均有目共睹，除原告以外，其
      餘員工對於被告均極為敬重，將之視為工廠之大家長，此由刑案審理時，員工
      均願仗義直言，出庭協助被告申張正義乙節可見一斑，如今被告竟因細故遭原
      告無理辱罵，其餘員工親眼目睹一廠之長遭其下員工無理辱罵，試問員工將做
      何感想？實則被告經營十餘年鐵工廠所建立起之威信業已盪然無存，尤以所屬
      員工於本案發生後即多於廠內竊竊私語，頗令被告倍感無地自容。
（二）被告之所以能維持工廠營收運作，成功渡過數次經濟危機，無非係基於工廠客
      戶之信任，客戶對於被告京工作進度之掌握、品質之控管、員工之素質、訓練
      向來均讚不絕口，惟被告身為廠長，竟遭原告無理辱罵等情，若為客戶所知悉
      ，是否仍願將工作交由一上下無序、管理不佳之工廠承做？實則被告之信用與
      客戶之信賴將遭破壞殆盡，所造成之損害實難以計數。
（三）綜上所述，原告對於被告所為無理、不堪入耳之辱罵，非但足使被告尊嚴受有
      相當損害，且被告之名譽、事業、生活均受有相當影響，業已造成難以彌補之
      損害，顯已構成對於原告之重大侮辱，若認原告所做所為並無影響，仍得請求
      資遣費，豈非認原告公然侮辱之舉，係「好處多多」、「一舉數得」？是否勞
      工均將群起師法？如此顯非勞動基準法維護正當勞資關係之目的，事實上原告
      亦明知此等情節業已構成重大侮辱，係得逕行解雇之事由，方對公然侮辱乙節
      一再否認云云，惟其重大侮辱之事由既經確定判決認定屬實，原告嗣後否認所
      為，並厚顏要求給付資遣費云云，自屬顯無理由。
八、原告除對於被告有重大侮辱行為，另於事發當時業已『主動辭職』，被告自無需
    給付資遣費：
（一）原告業已表明不願待在被告協正興工廠之意：
      原告於案發時業向被告表明辭職不幹，要求結算薪資，自屬表示自行終止僱佣
      關係，此觀証人李瑞郎於  鈞院刑事庭審理時業已証稱：「．．．被告還有說
      ：「沒待在協正興的話也不會死，我不要幹了，你工錢給我算一算」．．．」
      等語（八十九年七月十三日審判筆錄參照），此等情節亦經吳鎂鍠証述：「是
      被告先說不待在協正興也不會死」等語（同前筆錄參照）「（被告）又說：我
      不在協正興上班，不會餓死，叫被告將薪資算一算，他要離職，當日被告即將
      薪資算給原告」等語（  鈞院九十年五月九日審判筆錄參照），及証人夏進丁
      於  鈞院証述：「原告跟在後面以入耳的話罵了二圈並說不願再在被告工廠上
      班」等語（同前筆錄參照）相符可資足稽。
（二）被告依原告所述讓其離職，並結算原告工資時，原告非但無反對意思，反於取
      得結算工資後即行離去，足認原告當時意思係欲結算工資並離職：
  １、查原告先行向被告表明：「不待在協正興也不會死，我不要幹了，你工錢給我
      算一算」等語後，被告依其辭職意思，指示証人吳鎂鍠：「他不要幹了，你把
      錢算給他」等語，明確表示因原告不幹，應結算工資，吳鎂鍠因而將工資結算
      給原告時，原告在旁亦無任何反對之意思表示，反而領取工資後即行離去，足
      認原告當時真意確欲離職，此觀証人吳鎂鍠所述：「是被告先說不待在協正興
      也不會死，自訴人就叫我把錢算一算給被告了」等語（八十九年七月十三日審
      判筆錄參照），於  鈞院亦証述：「叫被告將薪資算一算，他要離職」等語（
      九十年五月九日審判筆錄參照）足資証明，是以原告既於事發當時確已表明辭
      職不幹，要求結算薪資之意，其自行終止僱佣關係，自無請求資遣費權利。
  ２、且以原告離職當日並非鐵工廠一般給付員工薪資之期日，故當被告指示吳鎂鍠
      結算工資予原告領取，已屬終止僱佣契約之明証。
（三）況原告離職後次日起即未曾上工，益足証原告係自行離職，終止僱佣關係之意
      甚為明確。查案發時如同前述，原告自行表示辭職之意，並於被告依其辭職之
      意，指示吳鎂鍠結算工資後，原告仍自行領取工資後即行離去，自次日即未曾
      上工，亦未曾向被告有何表示等情，業有被告於起訴狀自承：「之後原告即回
      家，二天後原告心情平復，又回工廠」等語足資証明，則原告於連續二日均無
      上班之情形，依其當日未辦請假手續即已離開後，又連續二天未曾上班，其自
      行離職之意甚為明確，矧以前揭事發時原告明確表明離職之意，足認原告確欲
      自行離職，自無請求資遣費之理。
（四）又以原告終止僱佣契約之意思表示已到達被告，被告亦當場結算工資予原告，
      不論係屬原告單方意思表示離職，或被告同意其離職，應已生法律效力，不容
      被告嗣後單方面變更雙方已無僱佣關係之事實。
（五）且以原告起訴狀自承，有回應「不然算一算」、「之後原告即回家」、「二天
      後原告心情平復，又回工廠表明繼續工作之意願」云云，準此，原告要求結算
      工資離職，且未有請假即行回家，足見當時原告亦自認自行離職，且二天不上
      班亦無請假之情形，若非原告係自行離職，焉能如此？故原告亦自認伊係自行
      離職，否則豈在起訴狀自承「回工廠表明繼續工作之意願」云云（既無離職，
      怎有「回任」繼續工作情事？），至原告主張「被告對原告說你不要作了」等
      離職經過，與事實顯然不符，原告亦未盡舉証之責，足認係屬虛偽。
（六）原告雖辯稱因受被告責罵，心情不佳，欲回家休息云云，惟：
  １、原告於刑事審理時自承被告並未對其責罵，此有刑事訊問筆錄足稽，則原告豈
      有因遭責罵而心情不佳之理？其於本件審理始改稱遭責罵云云，顯屬臨訟編造
      之詞，自無足採。
  ２、再者，被告依原告辭職之意，指示吳鎂鍠因原告欲離職而應結算工資時，原告
      於此時已知悉事端重大，竟未有任何反悔或請求之表示，反於領取薪資後即行
      離去，並自次日未曾上工，導致被告另請他人，凡此行為均足認原告辭意甚為
      堅決，自行辭職等情甚明，至原告若果真僅因「心情不佳欲回家休息」云云，
      則何以僅係「回家休息」竟於領取離職結算之工資而無任何異議？僅係「回家
      休息」，則次日仍應照規定上工，何以原告自次日起即均未上工？此等矛盾均
      足証明原告所述無非避重就輕，欲迴避其自行離職之事實。
九、退萬步言，原告除自行離職外，另對被告之辱罵行為，實令被告忍無可忍，亦顯
    構成解僱事由：
    查原告平日即於工廠內惡形惡狀，對於上司及同事頗多輕忽之處，此觀証人夏進
    丁於  鈞院証述甚明，惟因被告性格溫和，顧及工廠人事和諧而對其多所隱忍，
    詎料原告竟變本加厲，旁若無人，終導致本件公然侮辱案之發生，尤以本件公然
    侮辱案，工廠所有員工幾全在場圍觀，「顏面掃地」尚不足以刑容被告當時所受
    到之『屈辱』，甚至導致被告萌生關廠之意，此等情節如何不謂「重大侮辱」？
    觀諸原告迄今對於被告所做所為，如仍可取得請求資遣費之權利，則公理正義何
    在？是否將導致員工群起效法毫無秩序可言？原告雖已在工廠服務達十九年之久
    ，惟依其平日表現及發當時情形，非但原告自行辭職在先，對於被告所為亦已構
    成「重大侮辱」，後果可謂原告咎由自取，自無任何請求資遺費之權利。
十、並聲明：
（一）原告訴之訴及假執行之聲請均駁回。
（二）如受不利益判決，被告願供擔保，請准宣告免為假執行。
參、兩造不爭執之事實：
    原告自七十年間起即在被告工工廠擔任技術工迄至八十九年四月二十八日，年資
    共為十九年又十五天。
肆、得心證之理由
    本件兩造爭執之處，應在於原告是否已自願離職，兩造間已不存在僱佣關係，被
    告並未對原告非法解僱，而原告之請求是否符合勞動基準法第十四條第一項第六
    款「雇主若違反勞動法令或勞動契約，致有損害勞工權益之虞者」所規定之情形
    ，依法原告得不經預告向被告主張終止勞動契約，得依同法第十四條準用第十七
    條之規定請求被告發給原告資遣費？
一、原告主張之事實，固據原告提出勞保投保資料影本一份、勞資爭議協議書影本一
    份、勞資爭議調解紀錄影本一份、薪資袋影本七份為證，並經本院依職權向高雄
    市政府勞資爭議調解委員會調取協正興鐵工廠與甲○○有關回復工作權或資遣費
    爭議調解紀錄一份、並向高雄市國稅局調取原告甲○○八十七、八十八、八十九
    年度綜合所得稅相關資料一份及調取本院八十九年度自第三三五號、台灣高等法
    院高雄分院八十九年度上易字第一七一四號刑事卷宗在卷可參，惟被告否認有何
    非法解僱原告之事實。
二、經查，原告除對於被告有上開刑事判決所認定之侮辱行為，且於事發當時業已主
    動辭職，被告自無需給付資遣費：
（一）原告業已表明不願待在被告工廠之意：
      原告於事發時業向被告表明辭職之意，要求結算薪資，自屬表示自行終止僱佣
      關係，此觀証人李瑞郎於本院刑事庭審理時業已証稱：「．．．被告還有說：
      「沒待在協正興的話也不會死，我不要幹了，你工錢給我算一算」．．．」等
      語（見本院八十九年度自字第三三三五號八十九年七月十三日審判筆錄參照）
      ，此等情節亦經吳鎂鍠証述：「是被告先說不待在協正興也不會死」等語（同
      前筆錄參照）「原告又說：我不在協正興上班，不會餓死，叫被告將薪資算一
      算，他要離職，當日被告即將薪資算給原告」等語（見本院九十年五月九日言
      詞辯論筆錄），及証人夏進丁於本院證述：「原告跟在後面以不堪入耳的話罵
      了二圈並說不願再在被告工廠上班」等語（見本院九十年五月九日言詞辯論筆
      錄）相符可資足稽。
（二）被告依原告所述讓其離職，並結算原告工資時，原告非但無反對意思，反於取
      得結算工資後即行離去，足認原告當時意思係欲結算工資並離職：
  １、查原告先行向被告表明：「不待在協正興也不會死，我不要幹了，你工錢給我
      算一算」等語後，被告依其辭職意思，指示証人吳鎂鍠：「他不要幹了，你把
      錢算給他」等語，明確表示因原告不幹，應結算工資，吳鎂鍠因而將工資結算
      給原告時，原告在旁亦無任何反對之意思表示，反而領取工資後即行離去，足
      認原告當時真意確欲離職，此觀証人吳鎂鍠所述：「是被告先說不待在協正興
      也不會死，自訴人就叫我把錢算一算給被告了」等語（見本院八十九年度自字
      第三三三五號八十九年七月十三日審判筆錄參照），於本院亦證述：「叫被告
      將薪資算一算，他要離職」等語（見本院九十年五月九日言詞辯論筆錄）足資
      證明，是以原告既於事發當時確已表明辭職之意，要求結算薪資，其自行終止
      僱佣關係，當無請求資遣費權利。
  ２、且以原告離職當日  (八十九年四月二十八日)並非被告工廠給付員工薪資之期
      日，故當被告指示吳鎂鍠結算工資予原告領取，已屬終止僱佣契約之明證。
（三）況原告離職後次日起即未再上工，益足證原告係自行離職，終止僱佣關係之意
      甚為明確。查事發時如同前述，原告自行表示辭職之意，並於被告依其辭職之
      意，指示吳鎂鍠結算工資後，原告仍自行領取工資後即行離去，自次日即未曾
      上工，亦未曾向被告有何表示等情，業有被告於起訴狀自承：「之後原告即回
      家，二天後原告心情平復，又回工廠」等語足資証明，則原告於連續二日均無
      上班之情形，依其當日未辦請假手續即已離開後，又連續二天未曾上班，其自
      行離職之意甚為明確。
（四）又以原告終止僱佣契約之意思表示已到達被告，被告同意其離職，並當場結算
      工資予原告，雙方已合意終止僱佣關係，已生法律效力，自不容被告嗣後單方
      改變雙方已無僱佣關係之事實。
伍、綜上所述，原告是既已主動辭職，被告亦同意原告之辭職，於當日與原告結算薪
    資，兩造間已不存在僱佣關係，被告並未對原告非法解僱，原告之請求並不符合
    勞動基準法第十四條第一項第六款「雇主若違反勞動法令或勞動契約，致有損害
    勞工權益之虞者」所規定之情形，原告自不得依同法第十四條準用第十七條之規
    定請求被告發給原告資遣費。本件原告依據勞動基準法第十四條準用第十七條之
    規定，請求被告給付原告一百二十四萬八千五百二十四元，及自起訴狀繕本送達
    翌日起至清償日止按週年利率百分之五計算之遲延利息，為無理由，應予駁回。
    其假執行之聲請，亦失所附麗，應併予駁回。
陸、本件判決事實已臻明確，兩造其餘攻擊防禦及舉證，核與本件判決結果無影響，
    爰不另一一論述，附此敘明。
柒、結論：原告之訴為無理由，依民事訴訟法第七十八條，判決如主文。
中      華      民      國    九十      年      十      月      十九    日
                              臺灣高雄地法院民事第六庭
~B法      官  陳建中
右為正本係照原本作成。
如對本判決上訴，須於判決送達後廿日內向本院提出上訴狀。
中      華      民      國    九十      年      十      月      十九    日
~B法院書記官  蔡文現


司法院資訊處製作；財團法人民間司法改革基金會備份。
